【裁判字號】    98,訴,2540
【裁判日期】    980731
【裁判案由】    毒品危害防制條例
【裁判全文】
臺灣臺中地方法院刑事判決              98年度訴字第2540號
公  訴  人  臺灣臺中地方法院檢察署檢察官
被      告  甲○○
上列被告因違反毒品危害防制條例案件，經檢察官提起公訴（98
年度毒偵字第2379號），嗣經本院合議庭裁定由受命法官獨任行
簡式審判程序，本院判決如下：
    主    文
甲○○施用第一級毒品，處有期徒刑柒月；又施用第一級毒品，
處有期徒刑柒月。應執行有期徒刑拾壹月。
    犯罪事實
一、甲○○前曾因施用毒品案件，先後經法院裁定送觀察勒戒、
    強制戒治，及論罪科刑執行完畢獲釋放。其中，其因施用第
    一級及第二級毒品案件，經本院判處有期徒刑10月、4月，
    並定其應執行刑為有期徒刑1年確定，嗣再經本院裁定分別
    減刑為有期徒刑5月、2月，並與其另犯竊盜案件之有期徒刑
    部分，定應執行刑為有期徒刑2年確定，再接續其另違反肅
    清煙毒條例案件有期徒刑之執行，於民國97年12月9日縮短
    刑期假釋出監（假釋期滿日係98年6月1日）。詎其仍不知警
    惕，於因施用毒品案件經法院論罪科刑執行獲釋放後之5年
    內，亦即在假釋期間內，再基於施用第一級毒品海洛因之犯
    意，於(一)98年5月3日某時許，在其位於臺中市南屯區春社東
    巷15號住處內，以將第一級毒品海洛因置於注射針筒內，再
    以水稀釋混合後，注射於身體血管之方式，施用第一級毒品
    海洛因1次。嗣於98年5月4日下午4時25分許，為臺灣臺中地
    方法院檢察署觀護人通知至該署採集尿液送驗，結果呈嗎啡
    陽性反應；(二)98年5月17日某時許，在其上開住處內，以將
    第一級毒品海洛因置於注射針筒內，再以水稀釋混合後，注
    射於身體血管之方式，施用第一級毒品海洛因1次。嗣於98
    年5月18日下午3時10分許，為臺灣臺中地方法院檢察署觀護
    人通知至該署採集尿液送驗，結果呈嗎啡陽性反應。
二、案經臺灣臺中地方法院檢察署檢察官自動檢舉偵查起訴。
    理    由
一、上開事實，業據被告甲○○於本院審理時坦承不諱，且被告
    前後2為臺灣臺中地方法院檢察署觀護人通知至該署所採集
    之尿液，經送驗結果，均呈嗎啡陽性反應，有詮昕科技股份
    有限公司98年5月15日編號第00000000號、98年6月2日編號
    第00000000號濫用藥物尿液檢驗報告各1份在卷可證，堪認
    被告上開自白確與事實相符，足以採信。按施用第一、二級
    毒品為犯罪行為，毒品危害防制條例第10條定有處罰明文。
    故施用第一、二級毒品者，依前揭規定本應科以刑罰。惟基
    於刑事政策，對合於一定條件之施用者，則依同條例第20條
    、第23條之規定，施以觀察、勒戒及強制戒治之保安處分。
    又毒品危害防制條例於92年7月9日修正公布，自93年1月9日
    施行，其中第20條、第23條將施用毒品之刑事處遇程序，區
    分為「初犯」及「5年內再犯」、「5年後再犯」。依其立法
    理由之說明：「初犯」，經觀察、勒戒或強制戒治後，應為
    不起訴處分或不付審理之裁定；經觀察、勒戒或強制戒治執
    行完畢釋放後，「5年內再犯」者，因其再犯率甚高，原實
    施之觀察、勒戒及強制戒治既已無法收其實效，爰依法追訴
    或裁定交付審理。至於經觀察、勒戒或強制戒治執行完畢釋
    放後，「5年後再犯」者，前所實施之觀察、勒戒或強制戒
    治已足以遮斷其施用毒品之毒癮，為期自新及協助其斷除毒
    癮，仍適用「初犯」規定，先經觀察、勒戒或強制戒治之程
    序。從而依修正後之規定，僅限於「初犯」及「5年後再犯
    」二種情形，始應先經觀察、勒戒或強制戒治程序。倘被告
    於5年內已再犯，經依法追訴處罰，縱其第3次（或第3次以
    上）再度施用毒品之時間，在初犯經觀察、勒戒或強制戒治
    執行完畢釋放5年以後，已不合於「5年後再犯」之規定，且
    因已於「5年內再犯」，顯見其再犯率甚高，原實施觀察、
    勒戒或強制戒治，已無法收其實效，即應依該條例第10條處
    罰。至於第3次（或第3次以上）施用毒品之時間，是否宜有
    期間限制？以多久為適宜？則分屬刑事政策、專門醫學之範
    圍，非審判機關所能決定，有待循立法途徑解決（最高法院
    97年度第5次刑事庭會議決議）。而查被告前曾因施用毒品
    案件，先後經法院裁定送觀察勒戒、強制戒治，及論罪科刑
    執行完畢獲釋放。其中，其因施用第一級及第二級毒品案件
    ，經本院判處有期徒刑10月、4月，並定其應執行刑為有期
    徒刑1年確定，嗣再經本院裁定分別減刑為有期徒刑5月、2
    月，並與其另犯竊盜案件之有期徒刑部分，定應執行刑為有
    期徒刑2年確定，再接續其另違反肅清煙毒條例案件有期徒
    刑之執行，於97年12月9日縮短刑期假釋出監（假釋期滿日
    係98年6月1日）之事實，有臺灣臺中地方法院檢察署刑案資
    料查註紀錄表、臺灣高等法院被告前案紀錄表各1份附卷足
    憑，其於施用毒品案件經法院論罪科刑執行完畢獲釋放後5
    年內，再犯毒品危害防制條例第10條之罪，事證明確，被告
    犯行，洵堪認定。
二、查海洛因係毒品危害防制條例第2條第2項第1款規定之第一
    級毒品，是被告如犯罪事實欄一、(一)、(二)所為，均係犯同條
    例第10條第1項之施用第一級毒品罪。被告先後2次持有第一
    級毒品之低度行為，各應為施用之高度行為所吸收，均不另
    論罪。被告先後2次施用第一級毒品之犯行，犯意個別，行
    為互異，應分論併罰。爰審酌被告前已有多次施用毒品前科
    ，有上開刑案紀錄表可查，今再為施用，法治觀念之淡薄，
    然施用毒品究屬戕害自身健康之犯罪，被告施用毒品尚未造
    成他人明顯之危害，且於本院審理中已坦承犯行，犯後態度
    尚稱良好，並兼衡被告犯罪之動機、目的、手段、生活狀況
    及智識程度，暨被告先後2次犯行之接連程度等一切情狀，
    分別量處如主文所示之刑，並定其應執行之刑。
據上論斷，應依刑事訴訟法第273條之1第1項、第299條第1項前
段，毒品危害防制條例第10條第1項，刑法第11條前段、第51 條
第5款，判決如主文。
本案經檢察官乙○○到庭執行職務。
中    華    民    國    98    年    7     月    31    日
                  刑事第17庭    法  官  林世民
上正本證明與原本無異。
如不服本判決，應於送達後10日內向本院提出上訴狀（須附繕本
），上訴於臺灣高等法院臺中分院。
上訴書如未敘述理由，應於上訴期間屆滿後20日內補提理由書於
本院。
                                書記官  紀俊源
中    華    民    國    98    年    7     月    31    日
附錄論罪科刑法條：
毒品危害防制條例第10條：
施用第一級毒品者，處6月以上5年以下有期徒刑。
施用第二級毒品者，處3年以下有期徒刑。


司法院資訊處製作；財團法人民間司法改革基金會備份。
